---
title: "Turuülevaade"
date: today
date-format: long
lang: et_EE
format:
  html:
    toc: true
    toc-depth: 3 # default is 3
    toc-title: Sisukord
    toc-location: right # default is right, option is 'body'
    number-sections: false
    number-depth: 3
    html-math-method: katex
    css: styles.css
    self-contained: true
    anchor-sections: true
    smooth-scroll: true
    theme: slate
execute: 
  echo: false
  warning: false
  message: false
---



```{r message=FALSE}
library(tidyverse)
library(hrbrthemes)
library(plotly)
library(jsonlite)
library(rvest)
```

```{r echo=FALSE, message=FALSE, warning=FALSE}
from_day <- "2017-05-02"
yesterday <- as.character(today() - days(1))
#yesterday <- "2023-07-18"
```


```{r fondid_online}

url <- "https://www.pensionikeskus.ee/ii-sammas/kohustuslikud-pensionifondid/"
fondid_html <- read_html(url)

# Assuming html_content contains your HTML string

# Select all <a> elements with class "fund"
fund_links <- fondid_html %>% html_nodes("a.fund")

# Extract the 'href' attribute to get fund URLs
fund_urls <- html_attr(fund_links, "href")

# Extract the fund IDs from the URLs
fund_ids <- sapply(fund_urls, function(url) {
    matches <- regexpr("/fid/(\\d+)/", url)
    ifelse(matches > 0, regmatches(url, matches), NA)
})
fund_ids <- gsub("/fid/(\\d+)/", "\\1", fund_ids)  # Clean up the matches to just get the IDs

# Extract the 'title' attribute for fund titles
fund_titles <- html_attr(fund_links, "title")

# Combine the IDs and titles into a data frame
fund_info <- data.frame(ID = fund_ids, Title = fund_titles, stringsAsFactors = FALSE)

```


```{r message=FALSE, warning=FALSE, include=FALSE}
fondid <- read_csv("Pensionifondid.csv") 


fondid$fond <- NULL


fondid <- fondid %>%
  mutate(id =as.character(id)) %>%
  left_join(select(fund_info, Title, ID), by = c("id" = "ID")) %>%
  rename(fond = Title)

puuduvad <- fund_info %>%
  filter(!ID %in% fondid$id)
puudu <- FALSE
if(nrow(puuduvad)>0) puudu <- TRUE
```


```{r eval = puudu}
cat("NB! meil on uusi fonde, mida kood ei arvesta", puuduvad$Title)
```



```{r loe_failid, warning=FALSE, include=FALSE}
# Read data in

#fondid_investorid <- read_csv("data/fondid_investorid.csv")
#fondid_maht <- read_csv("data/fondid_maht.csv")
#fondid_investorid$Kuupäev <- dmy(fondid_investorid$Kuupäev)
```


```{r lae_alla_info, warning=FALSE, include=FALSE}
# this if clause doesn't seem to work as the max data is always from previous days I guess
#if(!(min(fondid_investorid$Kuupäev) == from_day & max(fondid_investorid$Kuupäev) == yesterday))  {
  fondid_investorid <- data.frame()
  fondid_maht <- data.frame()
  for(i in fondid$id){
    message("tõmban andmeid fondist ", fondid$fond[fondid$id == i])
    url_investorid <- paste0("https://www.pensionikeskus.ee/statistika/ii-sammas/aktiivsed-investorid/?download=xls&date_from=",from_day, "&date_to=", yesterday, "&f%5B0%5D=", i)
    url_maht <- paste0("https://www.pensionikeskus.ee/statistika/ii-sammas/kogumispensioni-fondide-maht/?download=xls&date_from=",from_day, "&date_to=", yesterday, "&f%5B0%5D=", i)

    andmed_investorid <- read.csv2(url_investorid, fileEncoding ="UTF-16", header = TRUE, sep = "\t", colClasses = c("character", "character", "character", "character", "integer", "character"))
    fondid_investorid <- bind_rows(fondid_investorid, andmed_investorid)
    
    andmed_maht <- read.csv2(url_maht, fileEncoding ="UTF-16", header = TRUE, sep = "\t", colClasses = c("character", "character", "character", "character", "integer", "character"))
    fondid_maht <- bind_rows(fondid_maht, andmed_maht)
    
  }
#  write_csv(fondid_investorid, "data/fondid_investorid.csv")
#  write_csv(fondid_maht, "data/fondid_maht.csv")

#}
```


```{r message=FALSE, warning=FALSE, include=FALSE}
if(is.character(fondid_investorid$Kuupäev)) fondid_investorid$Kuupäev <- dmy(fondid_investorid$Kuupäev)
if(is.character(fondid_maht$Kuupäev)) fondid_maht$Kuupäev <- dmy(fondid_maht$Kuupäev)

fondid_investorid <- fondid_investorid %>%
  rename("investeerijate arv" = Invest..arv, inv_arv_muutus = Muutus..)

fondid_maht <- fondid_maht %>%
  rename("maht" = Maht, mahu_muutus = Muutus..)

fondid_info <- full_join(fondid_maht, fondid_investorid) %>%
  select(-Fond.PIK)
```


```{r message=FALSE, warning=FALSE, include=FALSE}

indeksfondid <- fondid_info %>%
  filter(Fond %in% fondid$fond[fondid$indeks == "x"])

```


```{r}
# define colors
indeksfondid_arv <- length(unique(indeksfondid$Lühinimi))
#colors <- c("#fd7f6f", "#b2e061", "#bd7ebe", "#ffb55a", "#ffee65", "#beb9db", "#fdcce5", "#8bd3c7")
colors <- c("#e60049", "#50e991", "#e6d800", "#9b19f5", "#ffa300", "#dc0ab4", "#b3d4ff", "#00bfa0")
colors_fondid <- colors[1:indeksfondid_arv]

names(colors_fondid) <- unique(indeksfondid$Lühinimi)
colors_fondid[["TUK75"]] <- "#00aeea"
```


```{r}
andmed_alates <- min(fondid_info$Kuupäev)
andmed_kuni <- max(fondid_info$Kuupäev)
```

Andmed: `r andmed_alates` -- `r andmed_kuni`.

# Koguturu ülevaade



::: panel-tabset


```{r include=FALSE}
indeksfondid_koos <- indeksfondid %>%
  group_by(Kuupäev) %>%
  summarize(maht = sum(maht, na.rm = TRUE), investoreid = sum(`investeerijate arv`, na.rm = TRUE)) 

k6ik_koos <- fondid_info %>%
  group_by(Kuupäev) %>%
  summarize(maht_kokku = sum(maht, na.rm = TRUE), investoreid_kokku = sum(`investeerijate arv`, na.rm = TRUE)) 


tuleva <- fondid_info %>%
  filter(Lühinimi == "TUK75") %>%
  group_by(Kuupäev) %>%
  summarize(maht_tuleva = sum(maht, na.rm = TRUE), investoreid_tuleva = sum(`investeerijate arv`, na.rm = TRUE)) 


tuleva_koos_volakiri <- fondid_info %>%
  filter(Lühinimi == "TUK75" | Lühinimi == "TUK00") %>%
  group_by(Kuupäev) %>%
  summarize(maht_tuleva = sum(maht, na.rm = TRUE), investoreid_tuleva = sum(`investeerijate arv`, na.rm = TRUE)) 


indeksfondid_koos <- left_join(indeksfondid_koos, k6ik_koos, by = "Kuupäev") %>%
  mutate(indeks_maht_protsent = round(100*maht/maht_kokku, 1), indeks_investoreid_protsent = round(100*investoreid/investoreid_kokku, 1)) %>%
  left_join(tuleva) %>%
  mutate(tuleva_maht_protsent = round(100*maht_tuleva/maht_kokku, 2), tuleva_investoreid_protsent = round(100*investoreid_tuleva/investoreid_kokku, 2))

```

#### Osakaal
```{r}
indeks_pikk <- indeksfondid_koos %>%
  pivot_longer(cols = c(indeks_maht_protsent, indeks_investoreid_protsent)) %>%
  mutate(name = fct_recode(name, "maht" = "indeks_maht_protsent", "investoreid" = "indeks_investoreid_protsent")) %>%
  mutate(value.pc = paste0(value, "%"))

indeks_pikk %>%
  select(Kuupäev, name, value) %>%
  pivot_wider(names_from = name, values_from = value) %>%
  write_csv("koguturg_indeksfondid_osakaal.csv")

p <- indeks_pikk %>%
  ggplot(aes(x = Kuupäev, y = value)) +
  geom_line(aes(color = name)) +
  geom_blank(aes(x = min(Kuupäev), y = 0)) +
  geom_point(data = filter(indeks_pikk, Kuupäev == max(Kuupäev)), size = 2, color = "orange") +
  geom_text(data = filter(indeks_pikk, Kuupäev == max(Kuupäev)), aes(label = value.pc), nudge_x = 170, color = "orange") +
  theme_ft_rc() +
  scale_color_ft("") +
  labs(title = "Mitu protsenti teise samba turust indeksfondides",
       x = "kuupäev", y = "indeksfondide osakaal, %")
ggsave(p, file = "osakaal.png", height = 5, width = 7, scale = 1)
ggplotly(p)
```


#### Maht(milj. €)

```{r}
options(scipen=999)
indeksfondid_koos <- indeksfondid_koos %>%
  mutate(maht_milj = round(maht/1000000, 1))

p <- indeksfondid_koos %>%
  mutate(maht = round(maht/1000000,1)) %>%
  ggplot(aes(x = Kuupäev, y = maht)) +
  geom_line() +
  theme_ft_rc() +
  geom_blank(aes(x = min(Kuupäev), y = 0)) +
  labs(title = "Indeksfondide maht teises sambas", x = "kuupäev", y = "maht (miljonit eurot)") +
  geom_point(data = filter(indeksfondid_koos, Kuupäev == max(Kuupäev)), aes(y = maht_milj), size = 2, color = "orange") +
  geom_text(data = filter(indeksfondid_koos, Kuupäev == max(Kuupäev)), aes(label = maht_milj, y = maht_milj), nudge_x = 150, color = "orange")

ggplotly(p)
```



#### Investoreid
```{r}
options(scipen=999)

indeksfondid_koos <- indeksfondid_koos %>%
    mutate(investoreid_label = format(investoreid, big.mark = " "))

  
p <- indeksfondid_koos %>%
  ggplot(aes(x = Kuupäev, y = investoreid)) +
  geom_line() +
  theme_ft_rc() +
  geom_blank(aes(x = min(Kuupäev), y = 0)) +
  labs(title = "Indeksfondide investorite arv teises sambas", x = "kuupäev") +
  geom_point(data = filter(indeksfondid_koos, Kuupäev == max(Kuupäev)), size = 2, color = "orange") +
  geom_text(data = filter(indeksfondid_koos, Kuupäev == max(Kuupäev)), aes(label = investoreid_label), nudge_x = 180, color = "orange")

ggplotly(p)
```

#### Koguturg maht

```{r}
fondid_koos <- fondid_info %>%
  group_by(Kuupäev) %>%
  summarise(maht_turg = sum(maht, na.rm = TRUE), investoreid_turg = sum(`investeerijate arv`, na.rm = TRUE)) %>%
  full_join(indeksfondid_koos) 

fondid_graaf <- fondid_koos %>%
  pivot_longer(cols = c(maht, maht_turg)) %>%
  mutate(name = fct_recode(name, "Koguturu maht" = "maht_turg", "Indeksfondide maht" = "maht")) %>%
  mutate(name = fct_rev(name)) %>%
  mutate(value = round(value/1000000, 1)) %>%
  mutate(value_label = format(value, big.mark = " "))

p <- fondid_graaf %>%
  ggplot(aes(x = Kuupäev, y = value)) +
  geom_line(aes(color = name)) +
  theme_ft_rc() +
  scale_color_ft(name = "") +
  labs(title = "Teise samba maht", x = "kuupäev", y = "maht (milj eurot)") +
  geom_point(data = filter(fondid_graaf, Kuupäev == max(Kuupäev)), size = 2, color = "orange") +
  geom_text(data = filter(fondid_graaf, Kuupäev == max(Kuupäev)), aes(label = value_label), nudge_y = 200, color = "orange") +
  geom_blank(aes(x = max(Kuupäev) + 100, y = min(0)))
#ggsave(p, file = "teine_sammas_kokku_indeks_maht.png", height = 5, width =7, scale = 1, bg = "black")
ggplotly(p)


write_csv(fondid_koos, file = "koguturg_koguinfo.csv")

```


```{r}
fondid_graaf2 <- fondid_koos %>%
  mutate(maht_juhitud = maht_turg - maht) %>%
  pivot_longer(cols = c(maht, maht_juhitud)) %>%
  mutate(name = fct_recode(name, "aktiivselt juhitud fondid" = "maht_juhitud", "indeksifondid" = "maht")) %>%
  mutate(name = fct_rev(name)) %>%
  mutate(value = round(value/1000000, 0)) %>%
  mutate(value_label = format(value, big.mark = " "))

p <- fondid_graaf2 %>%
  ggplot(aes(x = Kuupäev, y = value)) +
  geom_line(aes(color = name)) +
  theme_ipsum_rc() +
  scale_color_ipsum(name = "") +
#  scale_y_continuous(trans = "log", breaks = c(1000, 5000))+
  labs(title = "Teise samba pensionifondide maht", x = "", y = "varade maht (milj eurot)", caption = paste0("kuni ", max(fondid_graaf2$Kuupäev))) +
  geom_point(data = filter(fondid_graaf2, Kuupäev == max(Kuupäev)), aes(color = name), size = 2) +
  geom_text(data = filter(fondid_graaf2, Kuupäev == max(Kuupäev)), aes(label = value_label, color = name), nudge_y = 250, show.legend = FALSE) +
  geom_blank(aes(x = max(Kuupäev) + 100, y = min(0))) +
  scale_x_date(expand = c(0,0), date_breaks = "1 year", date_labels = "%Y") +
  theme(legend.position = "bottom", axis.title.x = element_blank())
#p

ggsave(p, file = "teine_sammas_kokku_indeks_vs_juhitud_maht.png", height = 7, width = 16, scale = 0.7, bg = "white")

p <- p + theme(legend.position = "right") 
  
#p
ggsave(p, file = "teine_sammas_kokku_indeks_vs_juhitud_maht57.png", height = 5, width = 7, scale = 1.1, bg = "white")


```




#### Koguturg investoreid

```{r}

fondid_graaf <- fondid_koos %>%
  mutate(akt_juh_fond = investoreid_turg - investoreid) %>%
  pivot_longer(cols = c(investoreid, akt_juh_fond)) %>%
  mutate(name = fct_recode(name, "Aktiivselt juhitud fondi kogujad" = "akt_juh_fond", "Indeksifondi kogujaid" = "investoreid")) %>%
  mutate(value_label = format(value, big.mark = " "))

p <- fondid_graaf %>%
  ggplot(aes(x = Kuupäev, y = value)) +
  geom_line(aes(color = name)) +
  theme_ft_rc() +
  scale_color_ft(name = "") +
  labs(title = "Teise sambasse kogujad", x = "kuupäev", y = "inimesi") +
  geom_point(data = filter(fondid_graaf, Kuupäev == max(Kuupäev)), size = 2, color = "orange") +
  geom_text(data = filter(fondid_graaf, Kuupäev == max(Kuupäev)), aes(label = value_label), nudge_y = 30000, color = "orange") +
  geom_blank(aes(x = max(Kuupäev) + 100, y = min(0)))

ggsave(p, file = "teine_sammas_kokku_indeks.png", height = 5, width =7, scale = 1, bg = "black")
ggplotly(p)
```

#### Tuleva turuosa

```{r}
graafikule <- fondid_koos %>%
  pivot_longer(cols = c(tuleva_investoreid_protsent, tuleva_maht_protsent)) %>%
  mutate(name = fct_recode(name, "investoritest" = "tuleva_investoreid_protsent", "mahust" = "tuleva_maht_protsent")) %>%
  mutate(name = fct_rev(name)) %>%
  mutate(label = paste0(round(value, 1), "%"))


graafikule2 <- tuleva_koos_volakiri %>%
  rename(maht_tuleva_vk = maht_tuleva, investoreid_tuleva_vk = investoreid_tuleva) %>%
  full_join(graafikule) %>%
  mutate("maht_tuleva_osakaal" = maht_tuleva_vk/maht_turg*100, maht_tuleva_investoreid = investoreid_tuleva_vk/investoreid_turg*100) %>%
  select(-name, -value) %>%
  pivot_longer(cols = c(maht_tuleva_osakaal, maht_tuleva_investoreid)) %>%
  mutate(name = fct_recode(name, "mahust" = "maht_tuleva_osakaal", "investoritest" = "maht_tuleva_investoreid")) %>%
  mutate(label = paste0(round(value, 1), "%")) %>%
  mutate(name = fct_relevel(name, "mahust", "investoritest"))

maxdate <- max(graafikule$Kuupäev)

p <- graafikule %>%
  ggplot(aes(x = Kuupäev, y = value)) +
  geom_line(aes(color = name)) +
  theme_ft_rc() +
  scale_color_ft(name = "") +
  labs(title = "Tuleva turuosa", x = "kuupäev", y = "turuosa (%)") +
  geom_point(data = filter(graafikule, Kuupäev == max(Kuupäev)), size = 2, aes(color = name)) +
  geom_text(data = filter(graafikule, Kuupäev == max(Kuupäev)), aes(label = label, color = name), nudge_y = 0.6, show.legend = FALSE) +
  geom_blank(aes(x = max(Kuupäev) + 100, y = min(0)))
#ggsave(p, file = "tuleva_turuosa.png", height = 5, width = 7, scale = 1, bg = "black")
 ggplotly(p)
 
 
 p <- p + theme_ipsum_rc() + scale_color_ipsum("") +
   labs(caption = paste0("andmed kuni ", maxdate))
 
 ggsave(p, file = "tulevaturuosa.png", height = 5, width = 7, scale = 0.8, bg = "white")

p <- graafikule2 %>%
  ggplot(aes(x = Kuupäev, y = value)) +
  geom_line(aes(color = name)) +
  theme_ft_rc() +
  scale_color_manual(name = "", values = c("mahust" = "#002F63", "investoritest" = "#00AEEA")) +
  labs(title = "Tuleva turuosa", x = "kuupäev", y = "turuosa (%)") +
  geom_point(data = filter(graafikule2, Kuupäev == max(Kuupäev)), size = 2, aes(color = name)) +
  geom_text(data = filter(graafikule2, Kuupäev == max(Kuupäev)), aes(label = label, color = name), nudge_y = 0.6, show.legend = FALSE) +
  geom_blank(aes(x = max(Kuupäev) + 100, y = min(0)))
#ggsave(p, file = "tuleva_turuosa.png", height = 5, width = 7, scale = 1, bg = "black")

 
 p <- p + theme_ipsum_rc()  +
   labs(caption = paste0("andmed kuni ", maxdate))
 
 ggsave(p, file = "tulevaturuosa_inclTUK00.png", height = 5, width = 7, scale = 0.8, bg = "#EDF7FE")



```


:::


# Turuosa indeksfondidest

::: panel-tabset

#### Turuosa investoreid

```{r message=FALSE, warning=FALSE, include=FALSE}
indeksfondid <- indeksfondid %>%
  group_by(Kuupäev) %>%
  mutate(turuosa_inv = round(100*`investeerijate arv`/sum(`investeerijate arv`, na.rm = TRUE), 1),
         turuosa_maht = round(100*maht/sum(maht, na.rm = TRUE), 1))
```




```{r echo=FALSE, message=FALSE, warning=FALSE}
maksp2ev <- max(indeksfondid$Kuupäev)
viimanep2ev <- indeksfondid %>%
  filter(Kuupäev == maksp2ev) %>%
  arrange(desc(`investeerijate arv`))


p <- indeksfondid %>% 
  mutate(Lühinimi = factor(Lühinimi, levels = viimanep2ev$Lühinimi)) %>%
  ggplot(aes(x = Kuupäev, y = turuosa_inv)) +
  geom_line(aes(color = Lühinimi)) +
  theme_ft_rc() +
  scale_color_manual(values = colors_fondid) +
  labs(x = "kuupäev", y = "turuosa (%)", title = "Turuosa investorite arvu järgi")
ggplotly(p)
```

#### Turuosa maht


```{r echo=FALSE, message=FALSE, warning=FALSE}

maksp2ev <- max(indeksfondid$Kuupäev)
viimanep2ev <- indeksfondid %>%
  filter(Kuupäev == maksp2ev) %>%
  arrange(desc(turuosa_maht))
p <- indeksfondid %>%
  mutate(Lühinimi = factor(Lühinimi, levels = viimanep2ev$Lühinimi)) %>%
  ggplot(aes(x = Kuupäev, y = turuosa_maht)) +
  geom_line(aes(color = Lühinimi)) +
  theme_ft_rc() +
  scale_color_manual(values = colors_fondid) +
  labs(x = "kuupäev", y = "turuosa (%)", title = "Turuosa mahu järgi")
ggplotly(p)
```


#### Investoreid

```{r}
maksp2ev <- max(indeksfondid$Kuupäev)
viimanep2ev <- indeksfondid %>%
  filter(Kuupäev == maksp2ev) %>%
  arrange(desc(`investeerijate arv`))


p <- indeksfondid %>% 
  mutate(Lühinimi = factor(Lühinimi, levels = viimanep2ev$Lühinimi)) %>%
  ggplot(aes(x = Kuupäev, y = `investeerijate arv`)) +
  geom_line(aes(color = Lühinimi)) +
  theme_ft_rc() +
  scale_color_manual(values = colors_fondid) +
  labs(x = "kuupäev", y = "investeerijate arv", title = "Investoreid fondis")
ggplotly(p)
```


#### Maht

```{r echo=FALSE, message=FALSE, warning=FALSE}

maksp2ev <- max(indeksfondid$Kuupäev)
viimanep2ev <- indeksfondid %>%
  filter(Kuupäev == maksp2ev) %>%
  arrange(desc(maht))
indeksfondid <- indeksfondid %>%
  mutate(maht_milj = round(maht/1000000,1))

p <- indeksfondid %>%
  mutate(Lühinimi = factor(Lühinimi, levels = viimanep2ev$Lühinimi)) %>%
  ggplot(aes(x = Kuupäev, y = maht_milj)) +
  geom_line(aes(color = Lühinimi)) +
  theme_ft_rc() +
  scale_color_manual(values = colors_fondid) +
  labs(x = "kuupäev", y = "fondi maht (milj eurot)", title = "Fondide mahud")
ggplotly(p)


write_csv(indeksfondid, file = "indeksfondide_turuosa.csv")
```
:::

# Muutused -- investorite arv

::: panel-tabset
#### Investoreid -- 1 kuu

```{r}
maksp2ev <- max(indeksfondid$Kuupäev)
minp2ev <- maksp2ev %m-% months(1)



kuuinfo <- indeksfondid %>%
  ungroup() %>%
  filter(Kuupäev > minp2ev) %>%
  filter(Kuupäev == min(Kuupäev, na.rm = TRUE) | Kuupäev == max(Kuupäev, na.rm = TRUE)) %>%
  select(Lühinimi, `investeerijate arv`, Kuupäev) %>%
  pivot_wider(names_from = Kuupäev, values_from = `investeerijate arv`)

names(kuuinfo)[c(2, 3)] <- c("eelmine_kuu", "täna")

kuuinfo_graaf <- kuuinfo %>%
  mutate(muutus = täna - eelmine_kuu, muutus_pc = round(100*muutus/eelmine_kuu, 1)) %>%
  mutate(Lühinimi = fct_reorder(Lühinimi, muutus)) %>%
  mutate(ette = case_when(
    muutus > 0 ~ "+",
    muutus < 0 ~ ""
  )) %>%
  mutate(formatted = format(muutus, big.mark = " "), formatted = str_trim(formatted), label = paste0(ette, formatted, "\n", muutus_pc, "%"))

label_pos <- kuuinfo_graaf %>%
  filter(muutus >= 0)

label_neg <- kuuinfo_graaf %>%
  filter(muutus < 0)

label_pos_tuleva <- kuuinfo_graaf %>%
  filter(muutus >= 0, Lühinimi == "TUK75")

label_neg_tuleva <- kuuinfo_graaf %>%
  filter(muutus < 0, Lühinimi == "TUK75")


p <- kuuinfo_graaf %>%
  ggplot(aes(x = muutus, y = Lühinimi)) +
  geom_col() +
  geom_col(data = filter(kuuinfo_graaf, Lühinimi == "TUK75"), fill = "#00aeea", color = "#00aeea") +
  theme_ft_rc() +
  labs(title = paste0("Investorite arv: ", minp2ev, " - ", maksp2ev), y = "")

kaugus <- dist(range(kuuinfo_graaf$muutus))

if(nrow(label_pos) > 0) p <- p + geom_text(data = label_pos, aes(label = label), 
                                           nudge_x =  kaugus * 0.06)
if(nrow(label_neg) > 0) p <- p + geom_text(data = label_neg, aes(label = label), 
                                           nudge_x = kaugus * -0.06,
                                           color = "brown3")


if(nrow(label_pos_tuleva) > 0) p <- p + geom_text(data = label_pos_tuleva, aes(label = label), 
                                           nudge_x = kaugus * 0.06,
                                           color = "#00aeea")
if(nrow(label_neg_tuleva) > 0) p <- p + geom_text(data = label_neg_tuleva, aes(label = label), 
                                           nudge_x = kaugus * -0.06,
                                           color = "#00aeea")

p

```
#### 3 kuud

```{r}
maksp2ev <- max(indeksfondid$Kuupäev)
minp2ev <- maksp2ev %m-% months(3)
kuuinfo <- indeksfondid %>%
  ungroup() %>%
  filter(Kuupäev > minp2ev) %>%
  filter(Kuupäev == min(Kuupäev) | Kuupäev == max(Kuupäev)) %>%
  select(Lühinimi, `investeerijate arv`, Kuupäev) %>%
  pivot_wider(names_from = Kuupäev, values_from = `investeerijate arv`)

names(kuuinfo)[c(2, 3)] <- c("eelmine_kuu", "täna")

kuuinfo_graaf <- kuuinfo %>%
  mutate(muutus = täna - eelmine_kuu, muutus_pc = round(100*muutus/eelmine_kuu, 1)) %>%
  mutate(Lühinimi = fct_reorder(Lühinimi, muutus)) %>%
  mutate(ette = case_when(
    muutus > 0 ~ "+",
    muutus < 0 ~ ""
  )) %>%
  mutate(formatted = format(muutus, big.mark = " "), formatted = str_trim(formatted), label = paste0(ette, formatted, "\n", muutus_pc, "%"))

label_pos <- kuuinfo_graaf %>%
  filter(muutus >= 0)

label_neg <- kuuinfo_graaf %>%
  filter(muutus < 0)

label_pos_tuleva <- kuuinfo_graaf %>%
  filter(muutus >= 0, Lühinimi == "TUK75")

label_neg_tuleva <- kuuinfo_graaf %>%
  filter(muutus < 0, Lühinimi == "TUK75")


p <- kuuinfo_graaf %>%
  ggplot(aes(x = muutus, y = Lühinimi)) +
  geom_col() +
  geom_col(data = filter(kuuinfo_graaf, Lühinimi == "TUK75"), fill = "#00aeea", color = "#00aeea") +
  theme_ft_rc() +
  labs(title = paste0("Investorite arv: ", minp2ev, " - ", maksp2ev), y = "")

kaugus <- dist(range(kuuinfo_graaf$muutus))

if(nrow(label_pos) > 0) p <- p + geom_text(data = label_pos, aes(label = label), 
                                           nudge_x =  kaugus * 0.06)
if(nrow(label_neg) > 0) p <- p + geom_text(data = label_neg, aes(label = label), 
                                           nudge_x = kaugus * -0.06,
                                           color = "brown3")


if(nrow(label_pos_tuleva) > 0) p <- p + geom_text(data = label_pos_tuleva, aes(label = label), 
                                           nudge_x = kaugus * 0.06,
                                           color = "#00aeea")
if(nrow(label_neg_tuleva) > 0) p <- p + geom_text(data = label_neg_tuleva, aes(label = label), 
                                           nudge_x = kaugus * -0.06,
                                           color = "#00aeea")

p
```


#### 6 kuud
```{r}
maksp2ev <- max(indeksfondid$Kuupäev)
minp2ev <- maksp2ev %m-% months(6)
kuuinfo <- indeksfondid %>%
  ungroup() %>%
  filter(Kuupäev > minp2ev) %>%
  filter(Kuupäev == min(Kuupäev) | Kuupäev == max(Kuupäev)) %>%
  select(Lühinimi, `investeerijate arv`, Kuupäev) %>%
  pivot_wider(names_from = Kuupäev, values_from = `investeerijate arv`)

names(kuuinfo)[c(2, 3)] <- c("eelmine_kuu", "täna")

kuuinfo_graaf <- kuuinfo %>%
  mutate(muutus = täna - eelmine_kuu, muutus_pc = round(100*muutus/eelmine_kuu, 1)) %>%
  mutate(Lühinimi = fct_reorder(Lühinimi, muutus)) %>%
  mutate(ette = case_when(
    muutus > 0 ~ "+",
    muutus < 0 ~ ""
  )) %>%
  mutate(formatted = format(muutus, big.mark = " "), formatted = str_trim(formatted), label = paste0(ette, formatted, "\n", muutus_pc, "%"))

label_pos <- kuuinfo_graaf %>%
  filter(muutus >= 0)

label_neg <- kuuinfo_graaf %>%
  filter(muutus < 0)

label_pos_tuleva <- kuuinfo_graaf %>%
  filter(muutus >= 0, Lühinimi == "TUK75")

label_neg_tuleva <- kuuinfo_graaf %>%
  filter(muutus < 0, Lühinimi == "TUK75")


p <- kuuinfo_graaf %>%
  ggplot(aes(x = muutus, y = Lühinimi)) +
  geom_col() +
  geom_col(data = filter(kuuinfo_graaf, Lühinimi == "TUK75"), fill = "#00aeea", color = "#00aeea") +
  theme_ft_rc() +
  labs(title = paste0("Investorite arv: ", minp2ev, " - ", maksp2ev), y = "")

kaugus <- dist(range(kuuinfo_graaf$muutus))

if(nrow(label_pos) > 0) p <- p + geom_text(data = label_pos, aes(label = label), 
                                           nudge_x =  kaugus * 0.06)
if(nrow(label_neg) > 0) p <- p + geom_text(data = label_neg, aes(label = label), 
                                           nudge_x = kaugus * -0.06,
                                           color = "brown3")


if(nrow(label_pos_tuleva) > 0) p <- p + geom_text(data = label_pos_tuleva, aes(label = label), 
                                           nudge_x = kaugus * 0.06,
                                           color = "#00aeea")
if(nrow(label_neg_tuleva) > 0) p <- p + geom_text(data = label_neg_tuleva, aes(label = label), 
                                           nudge_x = kaugus * -0.06,
                                           color = "#00aeea")

p

```


#### 12 kuud
```{r}
maksp2ev <- max(indeksfondid$Kuupäev)
minp2ev <- maksp2ev %m-% years(1)
kuuinfo <- indeksfondid %>%
  ungroup() %>%
  filter(Kuupäev > minp2ev) %>%
  filter(Kuupäev == min(Kuupäev) | Kuupäev == max(Kuupäev)) %>%
  select(Lühinimi, `investeerijate arv`, Kuupäev) %>%
  pivot_wider(names_from = Kuupäev, values_from = `investeerijate arv`)

names(kuuinfo)[c(2, 3)] <- c("eelmine_kuu", "täna")

kuuinfo_graaf <- kuuinfo %>%
  mutate(muutus = täna - eelmine_kuu, muutus_pc = round(100*muutus/eelmine_kuu, 1)) %>%
  mutate(Lühinimi = fct_reorder(Lühinimi, muutus)) %>%
  mutate(ette = case_when(
    muutus > 0 ~ "+",
    muutus < 0 ~ ""
  )) %>%
  mutate(formatted = format(muutus, big.mark = " "), formatted = str_trim(formatted), label = paste0(ette, formatted, "\n", muutus_pc, "%"))

label_pos <- kuuinfo_graaf %>%
  filter(muutus >= 0)

label_neg <- kuuinfo_graaf %>%
  filter(muutus < 0)

label_pos_tuleva <- kuuinfo_graaf %>%
  filter(muutus >= 0, Lühinimi == "TUK75")

label_neg_tuleva <- kuuinfo_graaf %>%
  filter(muutus < 0, Lühinimi == "TUK75")

p <- kuuinfo_graaf %>%
  ggplot(aes(x = muutus, y = Lühinimi)) +
  geom_col() +
  geom_col(data = filter(kuuinfo_graaf, Lühinimi == "TUK75"), fill = "#00aeea", color = "#00aeea") +
  theme_ft_rc() +
  labs(title = paste0("Investorite arv: ", minp2ev, " - ", maksp2ev), y = "")

kaugus <- dist(range(kuuinfo_graaf$muutus))

if(nrow(label_pos) > 0) p <- p + geom_text(data = label_pos, aes(label = label), 
                                           nudge_x =  kaugus * 0.06)
if(nrow(label_neg) > 0) p <- p + geom_text(data = label_neg, aes(label = label), 
                                           nudge_x = kaugus * -0.06,
                                           color = "brown3")


if(nrow(label_pos_tuleva) > 0) p <- p + geom_text(data = label_pos_tuleva, aes(label = label), 
                                           nudge_x = kaugus * 0.06,
                                           color = "#00aeea")
if(nrow(label_neg_tuleva) > 0) p <- p + geom_text(data = label_neg_tuleva, aes(label = label), 
                                           nudge_x = kaugus * -0.06,
                                           color = "#00aeea")

p
```

#### aasta graafik

```{r echo=FALSE, message=FALSE, warning=FALSE}

maksp2ev <- max(indeksfondid$Kuupäev)
viimanep2ev <- indeksfondid %>%
  filter(Kuupäev == maksp2ev) %>%
  arrange(desc(`investeerijate arv`))

minp2ev <- maksp2ev %m-% years(1)
p <- indeksfondid %>%
  filter(Kuupäev > minp2ev) %>%
  mutate(Lühinimi = factor(Lühinimi, levels = viimanep2ev$Lühinimi)) %>%
  ggplot(aes(x = Kuupäev, y = `investeerijate arv`)) +
  geom_line(aes(color = Lühinimi)) +
  theme_ft_rc() +
  scale_color_manual(values = colors_fondid) +
  labs(x = "kuupäev", y = "investeerijaid", title = "Investeerijate arv")
ggplotly(p)
```
:::



# Muutused -- mahud

Kas siin poleks mõistlikum 1, 4, 8, 12 kuud?

::: panel-tabset
#### Mahud -- 1 kuu

```{r}
maksp2ev <- max(indeksfondid$Kuupäev)
minp2ev <- maksp2ev %m-% months(1)
kuuinfo <- indeksfondid %>%
  ungroup() %>%
  filter(Kuupäev > minp2ev) %>%
  filter(Kuupäev == min(Kuupäev) | Kuupäev == max(Kuupäev)) %>%
  select(Lühinimi, maht, Kuupäev) %>%
  pivot_wider(names_from = Kuupäev, values_from = maht)

names(kuuinfo)[c(2, 3)] <- c("eelmine_kuu", "täna")

kuuinfo_graaf <- kuuinfo %>%
  mutate(muutus = round((täna - eelmine_kuu)/1000000,1), muutus_pc = round(100*muutus*1000000/eelmine_kuu)) %>%
  mutate(Lühinimi = fct_reorder(Lühinimi, muutus)) %>%
  mutate(ette = case_when(
    muutus > 0 ~ "+",
    muutus < 0 ~ "",
    TRUE ~ ""
  )) %>%
  mutate(formatted = format(muutus, big.mark = " "), formatted = str_trim(formatted), 
         label = paste0(ette, formatted, "\n", muutus_pc, "%"))


label_pos <- kuuinfo_graaf %>%
  filter(muutus >= 0)

label_neg <- kuuinfo_graaf %>%
  filter(muutus < 0)

label_pos_tuleva <- kuuinfo_graaf %>%
  filter(muutus >= 0, Lühinimi == "TUK75")

label_neg_tuleva <- kuuinfo_graaf %>%
  filter(muutus < 0, Lühinimi == "TUK75")

p <- kuuinfo_graaf %>%
  ggplot(aes(x = muutus, y = Lühinimi)) +
  geom_col() +
  geom_col(data = filter(kuuinfo_graaf, Lühinimi == "TUK75"), fill = "#00aeea", color = "#00aeea") +
  theme_ft_rc() +
  labs(title = paste0("Maht: ", minp2ev, " - ", maksp2ev), y = "", x = "muutus (milj. eurot)")

kaugus <- dist(range(kuuinfo_graaf$muutus))

if(nrow(label_pos) > 0) p <- p + geom_text(data = label_pos, aes(label = label), 
                                           nudge_x =  kaugus * 0.06)
if(nrow(label_neg) > 0) p <- p + geom_text(data = label_neg, aes(label = label), 
                                           nudge_x = kaugus * -0.06,
                                           color = "brown3")


if(nrow(label_pos_tuleva) > 0) p <- p + geom_text(data = label_pos_tuleva, aes(label = label), 
                                           nudge_x = kaugus * 0.06,
                                           color = "#00aeea")
if(nrow(label_neg_tuleva) > 0) p <- p + geom_text(data = label_neg_tuleva, aes(label = label), 
                                           nudge_x = kaugus * -0.06,
                                           color = "#00aeea")

p
```
#### 3 kuud

```{r}
maksp2ev <- max(indeksfondid$Kuupäev)
minp2ev <- maksp2ev %m-% months(3)
kuuinfo <- indeksfondid %>%
  ungroup() %>%
  filter(Kuupäev > minp2ev) %>%
  filter(Kuupäev == min(Kuupäev) | Kuupäev == max(Kuupäev)) %>%
  select(Lühinimi, maht, Kuupäev) %>%
  pivot_wider(names_from = Kuupäev, values_from = maht)

names(kuuinfo)[c(2, 3)] <- c("eelmine_kuu", "täna")

kuuinfo_graaf <- kuuinfo %>%
  mutate(muutus = round((täna - eelmine_kuu)/1000000,1), muutus_pc = round(100*muutus*1000000/eelmine_kuu)) %>%
  mutate(Lühinimi = fct_reorder(Lühinimi, muutus)) %>%
  mutate(ette = case_when(
    muutus > 0 ~ "+",
    muutus < 0 ~ "",
    TRUE ~ ""
  )) %>%
  mutate(formatted = format(muutus, big.mark = " "), formatted = str_trim(formatted), label = paste0(ette, formatted, "\n", muutus_pc, "%"))

label_pos <- kuuinfo_graaf %>%
  filter(muutus >= 0)

label_neg <- kuuinfo_graaf %>%
  filter(muutus < 0)

label_pos_tuleva <- kuuinfo_graaf %>%
  filter(muutus >= 0, Lühinimi == "TUK75")

label_neg_tuleva <- kuuinfo_graaf %>%
  filter(muutus < 0, Lühinimi == "TUK75")

p <- kuuinfo_graaf %>%
  ggplot(aes(x = muutus, y = Lühinimi)) +
  geom_col() +
  geom_col(data = filter(kuuinfo_graaf, Lühinimi == "TUK75"), fill = "#00aeea", color = "#00aeea") +
  theme_ft_rc() +
  labs(title = paste0("Maht: ", minp2ev, " - ", maksp2ev), y = "", x = "muutus (milj. eurot)")

kaugus <- dist(range(kuuinfo_graaf$muutus))

if(nrow(label_pos) > 0) p <- p + geom_text(data = label_pos, aes(label = label), 
                                           nudge_x =  kaugus * 0.06)
if(nrow(label_neg) > 0) p <- p + geom_text(data = label_neg, aes(label = label), 
                                           nudge_x = kaugus * -0.06,
                                           color = "brown3")


if(nrow(label_pos_tuleva) > 0) p <- p + geom_text(data = label_pos_tuleva, aes(label = label), 
                                           nudge_x = kaugus * 0.06,
                                           color = "#00aeea")
if(nrow(label_neg_tuleva) > 0) p <- p + geom_text(data = label_neg_tuleva, aes(label = label), 
                                           nudge_x = kaugus * -0.06,
                                           color = "#00aeea")

p
```


#### 6 kuud
```{r}
maksp2ev <- max(indeksfondid$Kuupäev)
minp2ev <- maksp2ev %m-% months(6)
kuuinfo <- indeksfondid %>%
  ungroup() %>%
  filter(Kuupäev > minp2ev) %>%
  filter(Kuupäev == min(Kuupäev) | Kuupäev == max(Kuupäev)) %>%
  select(Lühinimi, maht, Kuupäev) %>%
  pivot_wider(names_from = Kuupäev, values_from = maht)

names(kuuinfo)[c(2, 3)] <- c("eelmine_kuu", "täna")

kuuinfo_graaf <- kuuinfo %>%
  mutate(muutus = round((täna - eelmine_kuu)/1000000,1), muutus_pc = round(100*muutus*1000000/eelmine_kuu)) %>%
  mutate(Lühinimi = fct_reorder(Lühinimi, muutus)) %>%
  mutate(ette = case_when(
    muutus > 0 ~ "+",
    muutus < 0 ~ "",
    TRUE ~ ""
  )) %>%
  mutate(formatted = format(muutus, big.mark = " "), formatted = str_trim(formatted), label = paste0(ette, formatted, "\n", muutus_pc, "%"))

label_pos <- kuuinfo_graaf %>%
  filter(muutus >= 0)

label_neg <- kuuinfo_graaf %>%
  filter(muutus < 0)

label_pos_tuleva <- kuuinfo_graaf %>%
  filter(muutus >= 0, Lühinimi == "TUK75")

label_neg_tuleva <- kuuinfo_graaf %>%
  filter(muutus < 0, Lühinimi == "TUK75")

p <- kuuinfo_graaf %>%
  ggplot(aes(x = muutus, y = Lühinimi)) +
  geom_col() +
  geom_col(data = filter(kuuinfo_graaf, Lühinimi == "TUK75"), fill = "#00aeea", color = "#00aeea") +
  theme_ft_rc() +
  labs(title = paste0("Maht: ", minp2ev, " - ", maksp2ev), y = "", x = "muutus (milj. eurot)")

kaugus <- dist(range(kuuinfo_graaf$muutus))

if(nrow(label_pos) > 0) p <- p + geom_text(data = label_pos, aes(label = label), 
                                           nudge_x =  kaugus * 0.06)
if(nrow(label_neg) > 0) p <- p + geom_text(data = label_neg, aes(label = label), 
                                           nudge_x = kaugus * -0.06,
                                           color = "brown3")


if(nrow(label_pos_tuleva) > 0) p <- p + geom_text(data = label_pos_tuleva, aes(label = label), 
                                           nudge_x = kaugus * 0.06,
                                           color = "#00aeea")
if(nrow(label_neg_tuleva) > 0) p <- p + geom_text(data = label_neg_tuleva, aes(label = label), 
                                           nudge_x = kaugus * -0.06,
                                           color = "#00aeea")

p
```


#### 12 kuud
```{r}
maksp2ev <- max(indeksfondid$Kuupäev)
minp2ev <- maksp2ev %m-% years(1)
kuuinfo <- indeksfondid %>%
  ungroup() %>%
  filter(Kuupäev > minp2ev) %>%
  filter(Kuupäev == min(Kuupäev) | Kuupäev == max(Kuupäev)) %>%
  select(Lühinimi, maht, Kuupäev) %>%
  pivot_wider(names_from = Kuupäev, values_from = maht)

names(kuuinfo)[c(2, 3)] <- c("eelmine_kuu", "täna")

kuuinfo_graaf <- kuuinfo %>%
  mutate(muutus = round((täna - eelmine_kuu)/1000000,1), muutus_pc = round(100*muutus*1000000/eelmine_kuu)) %>%
  mutate(Lühinimi = fct_reorder(Lühinimi, muutus)) %>%
  mutate(ette = case_when(
    muutus > 0 ~ "+",
    muutus < 0 ~ "",
    TRUE ~ ""
  )) %>%
  mutate(formatted = format(muutus, big.mark = " "), formatted = str_trim(formatted), label = paste0(ette, formatted, "\n", muutus_pc, "%"))

label_pos <- kuuinfo_graaf %>%
  filter(muutus >= 0)

label_neg <- kuuinfo_graaf %>%
  filter(muutus < 0)

label_pos_tuleva <- kuuinfo_graaf %>%
  filter(muutus >= 0, Lühinimi == "TUK75")

label_neg_tuleva <- kuuinfo_graaf %>%
  filter(muutus < 0, Lühinimi == "TUK75")

p <- kuuinfo_graaf %>%
  ggplot(aes(x = muutus, y = Lühinimi)) +
  geom_col() +
  geom_col(data = filter(kuuinfo_graaf, Lühinimi == "TUK75"), fill = "#00aeea", color = "#00aeea") +
  theme_ft_rc() +
  labs(title = paste0("Maht: ", minp2ev, " - ", maksp2ev), y = "", x = "muutus (milj. eurot)")

kaugus <- dist(range(kuuinfo_graaf$muutus))

if(nrow(label_pos) > 0) p <- p + geom_text(data = label_pos, aes(label = label), 
                                           nudge_x =  kaugus * 0.06)
if(nrow(label_neg) > 0) p <- p + geom_text(data = label_neg, aes(label = label), 
                                           nudge_x = kaugus * -0.06,
                                           color = "brown3")


if(nrow(label_pos_tuleva) > 0) p <- p + geom_text(data = label_pos_tuleva, aes(label = label), 
                                           nudge_x = kaugus * 0.06,
                                           color = "#00aeea")
if(nrow(label_neg_tuleva) > 0) p <- p + geom_text(data = label_neg_tuleva, aes(label = label), 
                                           nudge_x = kaugus * -0.06,
                                           color = "#00aeea")

p
```

#### aasta graafik

```{r echo=FALSE, message=FALSE, warning=FALSE}

maksp2ev <- max(indeksfondid$Kuupäev)
viimanep2ev <- indeksfondid %>%
  filter(Kuupäev == maksp2ev) %>%
  arrange(desc(maht))
indeksfondid <- indeksfondid %>%
  mutate(maht_milj = round(maht/1000000,1))

minp2ev <- maksp2ev %m-% years(1)
p <- indeksfondid %>%
  filter(Kuupäev > minp2ev) %>%
  mutate(Lühinimi = factor(Lühinimi, levels = viimanep2ev$Lühinimi)) %>%
  ggplot(aes(x = Kuupäev, y = maht_milj)) +
  geom_line(aes(color = Lühinimi)) +
  theme_ft_rc() +
  scale_color_manual(values = colors_fondid) +
  labs(x = "kuupäev", y = "fondi maht (milj eurot)", title = "Fondide mahud")
ggplotly(p)
```

:::


```{r}

now_unix <- as.numeric(Sys.time())
data <- fromJSON(paste0("https://www.pensionikeskus.ee/ws/et/stats/fund-pev?=", now_unix))
period_end <- data$period_info$end

fundnames <- t(data$funds) %>%
  as.data.frame()

get_fundname <- function(name){
  if(str_length(name) < 12) return(paste0("PIK: ", name))
  return(fundnames[name][[1]][[1]]$name)
}

vahetus <- as.data.frame(t(as.data.frame(data$stats))) %>%
  rownames_to_column() %>%
  separate_wider_delim(rowname, ".", names = c("isin", "name")) %>%
  pivot_wider(names_from = name, values_from = "V1")

vahetus$fond <- NA
for(i in vahetus$isin){
  vahetus$fond[vahetus$isin == i] <- get_fundname(i)
}
fondinimed <- fondid_info %>%
  select(fond = Fond, lühinimi = Lühinimi) %>%
  unique()

cols <- names(vahetus)
cols <- cols[cols != "fond"]
vahetus <- vahetus %>%
  select(fond, count_to_fund, count_to_pik, count_from_fund, count_from_pik, amount_to_fund, amount_to_pik, amount_from_fund, amount_from_pik) %>%
  mutate(across(c(everything(), -fond), as.numeric)) %>%
  mutate(count_to_fund = count_to_fund + count_to_pik, count_from_fund = count_from_fund + count_from_pik, 
         amount_to_fund = amount_to_fund + amount_to_pik, amount_from_fund = amount_from_fund + amount_from_pik)

fondid_indeks <- fondid %>%
  filter(indeks == "x")

vahetus_tuleva <- vahetus %>%
  filter(fond == "Tuleva Maailma Aktsiate Pensionifond")

indeks_vahetus <- vahetus %>%
  filter(fond %in% fondid_indeks$fond)

indeks_vahetus <- left_join(indeks_vahetus, fondinimed)

vahetus_kokku <- sum(c(vahetus$count_to_fund, vahetus$count_to_pik))
vahetus_kokku_sum <- sum(c(vahetus$amount_from_fund, vahetus$amount_from_pik))

indeksist_lahkunud <- sum(indeks_vahetus$count_to_fund, indeks_vahetus$count_to_pik)
indeksist_lahkunud_sum <- sum(indeks_vahetus$amount_to_fund, indeks_vahetus$amount_to_pik)

indeksisse_lisandunud <- sum(indeks_vahetus$count_from_fund, indeks_vahetus$count_from_pik)
indeksisse_lisandunud_sum <- sum(indeks_vahetus$amount_from_fund, indeks_vahetus$amount_from_pik)


```

# Vahetuste statistika (`r period_end`)

Kokku vahetas fondi **`r format(vahetus_kokku, big.mark = " ")` inimest**, summas **`r format(round(vahetus_kokku_sum/1000000), big.mark = " ")` miljonit eurot** (keskmine summa **`r round(vahetus_kokku_sum/vahetus_kokku)`€**).

Indeksfondidest lahkus **`r format(indeksist_lahkunud, big.mark = " ")` inimest**, summas **`r format(round(indeksist_lahkunud_sum/1000000), big.mark = " ")` miljonit eurot** (keskmine summa **`r format(round(indeksist_lahkunud_sum/indeksist_lahkunud), big.mark = " ")`€**). 

Indeksfondidesse lisandus **`r format(indeksisse_lisandunud, big.mark = " ")` inimest**, summas **`r format(round(indeksisse_lisandunud_sum/1000000), big.mark = " ")` miljonit eurot** (keskmine summa **`r format(round(indeksisse_lisandunud_sum/indeksisse_lisandunud), big.mark = " ")`€**).

*NB! Osad indeksfondidest lahkujad või lisandujad võisid minna teise indeksfondi või tulla sealt.*

Tuleva põhifondi lisandus **`r vahetus_tuleva$count_from_fund` investorit**, lahkus **`r vahetus_tuleva$count_to_fund`** (**neto `r vahetus_tuleva$count_from_fund - vahetus_tuleva$count_to_fund`**).

Tuleva põhifondi lisandus **`r round(vahetus_tuleva$amount_from_fund/1000000, 1)` miljonit eurot**, lahkus **`r round(vahetus_tuleva$amount_to_fund/1000000,1)`** (**neto `r round((vahetus_tuleva$amount_from_fund - vahetus_tuleva$amount_to_fund)/1000000, 1)`**).


## Vahetused indeksfondidest ja indeksfondidesse
::: panel-tabset
#### sisse inimesi

```{r}
graafikule <- indeks_vahetus %>%
  rename(huvitav = count_from_fund) %>%
  mutate(fond = fct_reorder(lühinimi, huvitav)) %>%
  mutate(protsent = paste0(round(huvitav/sum(huvitav)*100),"%")) %>%
  mutate(label = paste0(huvitav, "\n", protsent)) 

p <- graafikule %>%
  ggplot(aes(x = huvitav, y = fond)) +
  geom_col() +
  geom_col(data = filter(graafikule, lühinimi == "TUK75"), fill = "#00aeea", color = "#00aeea") +
  labs(title = "Sisenemised teistest fondidest", subtitle = period_end, x = "investoreid") +
  geom_text(aes(label = label), nudge_x = max(graafikule$huvitav * 0.06)) +
  geom_text(data = filter(graafikule, lühinimi == "TUK75"), 
            aes(label = label), nudge_x = max(graafikule$huvitav * 0.06),
            color = "#00aeea") +
  theme_ft_rc()
p
```


#### sisse summa

```{r}
graafikule <- indeks_vahetus %>%
  rename(huvitav = amount_from_fund) %>%
  mutate(huvitav = round(huvitav/1000000, 1)) %>%
  mutate(fond = fct_reorder(lühinimi, huvitav)) %>%
  mutate(protsent = paste0(round(huvitav/sum(huvitav)*100),"%")) %>%
  mutate(label = paste0(huvitav, "\n", protsent)) 

p <- graafikule %>%
  ggplot(aes(x = huvitav, y = fond)) +
  geom_col() +
  geom_col(data = filter(graafikule, lühinimi == "TUK75"), fill = "#00aeea", color = "#00aeea") +
  labs(title = "Sisenemised teistest fondidest", subtitle = period_end, x = "miljonit eurot") +
  geom_text(aes(label = label), nudge_x = max(graafikule$huvitav * 0.06)) +
  geom_text(data = filter(graafikule, lühinimi == "TUK75"), 
            aes(label = label), nudge_x = max(graafikule$huvitav * 0.06),
            color = "#00aeea") +
  theme_ft_rc()
p
```


#### sisse keskmine

```{r}
graafikule <- indeks_vahetus %>%
  mutate(huvitav = round(amount_from_fund/count_from_fund)) %>%
  mutate(fond = fct_reorder(lühinimi, huvitav)) %>%
  mutate(label = paste0(huvitav, "€")) 

p <- graafikule %>%
  ggplot(aes(x = huvitav, y = fond)) +
  geom_col() +
  geom_col(data = filter(graafikule, lühinimi == "TUK75"), fill = "#00aeea", color = "#00aeea") +
  labs(title = "Keskmine summa teistest fondidest", subtitle = period_end, x = "eurot") +
  geom_text(aes(label = label), nudge_x = max(graafikule$huvitav * 0.06)) +
  geom_text(data = filter(graafikule, lühinimi == "TUK75"), 
            aes(label = label), nudge_x = max(graafikule$huvitav * 0.06),
            color = "#00aeea") +
  theme_ft_rc()

p
```


#### välja inimesi

```{r}
graafikule <- indeks_vahetus %>%
  rename(huvitav = count_to_fund) %>%
  mutate(fond = fct_reorder(lühinimi, huvitav)) %>%
  mutate(protsent = paste0(round(huvitav/sum(huvitav)*100),"%")) %>%
  mutate(label = paste0(huvitav, "\n", protsent)) 

p <- graafikule %>%
  ggplot(aes(x = huvitav, y = fond)) +
  geom_col() +
  geom_col(data = filter(graafikule, lühinimi == "TUK75"), fill = "#00aeea", color = "#00aeea") +
  labs(title = "Väljumised teistesse fondidesse", subtitle = period_end, x = "investoreid") +
  geom_text(aes(label = label), nudge_x = max(graafikule$huvitav * 0.06)) +
  geom_text(data = filter(graafikule, lühinimi == "TUK75"), 
            aes(label = label), nudge_x = max(graafikule$huvitav * 0.06),
            color = "#00aeea") +
  theme_ft_rc()
p
```

#### välja summa

```{r}


graafikule <- indeks_vahetus %>%
  rename(huvitav = amount_to_fund) %>%
  mutate(huvitav = round(huvitav/1000000, 1)) %>%
  mutate(fond = fct_reorder(lühinimi, huvitav)) %>%
  mutate(protsent = paste0(round(huvitav/sum(huvitav)*100),"%")) %>%
  mutate(label = paste0(huvitav, "\n", protsent)) 

p <- graafikule %>%
  ggplot(aes(x = huvitav, y = fond)) +
  geom_col() +
  geom_col(data = filter(graafikule, lühinimi == "TUK75"), fill = "#00aeea", color = "#00aeea") +
  labs(title = "Väljumised teistesse fondidesse", subtitle = period_end, x = "miljonit eurot") +
  geom_text(aes(label = label), nudge_x = max(graafikule$huvitav * 0.06)) +
  geom_text(data = filter(graafikule, lühinimi == "TUK75"), 
            aes(label = label), nudge_x = max(graafikule$huvitav * 0.06),
            color = "#00aeea") +
  theme_ft_rc()
p
```

#### välja keskmine

```{r}
graafikule <- indeks_vahetus %>%
  mutate(huvitav = round(amount_to_fund/count_to_fund)) %>%
  mutate(fond = fct_reorder(lühinimi, huvitav)) %>%
  mutate(label = paste0(huvitav, "€")) 

p <- graafikule %>%
  ggplot(aes(x = huvitav, y = fond)) +
  geom_col() +
  geom_col(data = filter(graafikule, lühinimi == "TUK75"), fill = "#00aeea", color = "#00aeea") +
  labs(title = "Keskmine summa teistesse fondidesse", subtitle = period_end, x = "eurot") +
  geom_text(aes(label = label), nudge_x = max(graafikule$huvitav * 0.06)) +
  geom_text(data = filter(graafikule, lühinimi == "TUK75"), 
            aes(label = label), nudge_x = max(graafikule$huvitav * 0.06),
            color = "#00aeea") +
  theme_ft_rc()

p
```
#### neto summa

```{r}
graafikule <- indeks_vahetus %>%
  mutate(huvitav = amount_from_fund - amount_to_fund) %>%
  mutate(huvitav = round(huvitav/1000000, 1)) %>%
  mutate(fond = fct_reorder(lühinimi, huvitav)) %>%
  mutate(label = paste0(huvitav)) 

label_pos <- graafikule %>%
  filter(huvitav >= 0)

label_neg <- graafikule %>%
  filter(huvitav < 0)

label_pos_tuleva <- graafikule %>%
  filter(huvitav >= 0, fond == "TUK75")

label_neg_tuleva <- graafikule %>%
  filter(huvitav < 0, fond == "TUK75")


p <- graafikule %>%
  ggplot(aes(x = huvitav, y = fond)) +
  geom_col() +
  geom_col(data = filter(graafikule, lühinimi == "TUK75"), fill = "#00aeea", color = "#00aeea") +
  labs(title = "Netosumma", subtitle = period_end, x = "miljonit eurot") +
  theme_ft_rc()

if(nrow(label_pos) > 0) p <- p + geom_text(data = label_pos, aes(label = label), 
                                           nudge_x = max(label_pos$huvitav * 0.06))
if(nrow(label_neg) > 0) p <- p + geom_text(data = label_neg, aes(label = label), 
                                           nudge_x = min(graafikule$huvitav * 0.60 - 0.5),
                                           color = "brown3")


if(nrow(label_pos_tuleva) > 0) p <- p + geom_text(data = label_pos_tuleva, aes(label = label), 
                                           nudge_x = max(label_pos$huvitav * 0.06),
                                           color = "#00aeea")
if(nrow(label_neg_tuleva) > 0) p <- p + geom_text(data = label_neg_tuleva, aes(label = label), 
                                           nudge_x = min(graafikule$huvitav * 0.60),
                                           color = "#00aeea")

p
```

#### neto inimesi

```{r}
graafikule <- indeks_vahetus %>%
  mutate(huvitav = count_from_fund - count_to_fund) %>%
  mutate(fond = fct_reorder(lühinimi, huvitav)) %>%
#  mutate(protsent = paste0(round(huvitav/sum(huvitav)*100),"%")) %>%
  mutate(label = paste0(huvitav)) 

label_pos <- graafikule %>%
  filter(huvitav >= 0)

label_neg <- graafikule %>%
  filter(huvitav < 0)

label_pos_tuleva <- graafikule %>%
  filter(huvitav >= 0, fond == "TUK75")

label_neg_tuleva <- graafikule %>%
  filter(huvitav < 0, fond == "TUK75")


p <- graafikule %>%
  ggplot(aes(x = huvitav, y = fond)) +
  geom_col() +
  geom_col(data = filter(graafikule, lühinimi == "TUK75"), fill = "#00aeea", color = "#00aeea") +
  labs(title = "Neto investorid", subtitle = period_end, x = "investoreid") +
  theme_ft_rc()

if(nrow(label_pos) > 0) p <- p + geom_text(data = label_pos, aes(label = label), 
                                           nudge_x = max(label_pos$huvitav * 0.06))
if(nrow(label_neg) > 0) p <- p + geom_text(data = label_neg, aes(label = label), 
                                           nudge_x = min(graafikule$huvitav * 0.60),
                                           color = "brown3")


if(nrow(label_pos_tuleva) > 0) p <- p + geom_text(data = label_pos_tuleva, aes(label = label), 
                                           nudge_x = max(label_pos$huvitav * 0.06),
                                           color = "#00aeea")
if(nrow(label_neg_tuleva) > 0) p <- p + geom_text(data = label_neg_tuleva, aes(label = label), 
                                           nudge_x = min(graafikule$huvitav * 0.60),
                                           color = "#00aeea")

p
```


:::


```{r}
# Tõmba alla ja salvesta turu ajalugu
now_unix <- as.numeric(Sys.time())

data <- fromJSON(paste0("https://www.pensionikeskus.ee/ws/et/stats/fund-pev/2005-08-03?_=", now_unix))
period_end <- data$period_info$end
# Edaspidi loe oma failist


```

